臺灣臺南地方法院刑事判決　　　　　　　　95年度訴字第11號
公　訴　人　臺灣臺南地方法院檢察署檢察官
被　　　告　己○○
　　　　　　　　　　（另案於台南監獄執行中）
選任辯護人　莊美貴律師
被　　　告　甲○○
　　　　　　　　　　（另案於台南分監執行中）
選任辯護人　蔡清河律師
　　　　　　黃溫信律師
　　　　　　黃紹文律師
上列被告等因違反毒品危害防制條例案件，經檢察官提起公訴（
九十四年度偵字第九三七０、九三七一號），本院判決如下：
    主  文
甲○○販賣第一級毒品，處無期徒刑，褫奪公權終身。附表二編
號一所示之犯罪所得財物新臺幣壹佰貳拾萬元，沒收之，如全部
或一部不能沒收時，以其財產抵償之。
己○○免訴。
    事  實
一、甲○○明知海洛因係毒品危害防制條例所明定之第一級毒品
    ，不得販賣、持有，竟意圖營利，基於販賣第一級毒品海洛
    因之犯意，於民國九十四年七月二十二日二十時許，在己○○其位於臺南縣西港鄉永樂村大塭寮一之七號住處，收受己○○所交付購買附表一編號一所示第一級毒品海洛因之代價
    新臺幣（下同）一百二十萬元，雙方並約定稍後於臺南縣仁
    德鄉○○路六九號「假日汽車旅館」交易，己○○遂與不知
    情之庚○○前往「假日汽車旅館２０１號室」等候，同日二
    十三時許，甲○○攜帶附表一編號一所示第一級毒品海洛因
    至「假日汽車旅館２０１號室」交付予己○○，迨交易完畢
    後，己○○乃將上開第一級毒品海洛因置放於其所駕駛之３
    ２８６－ＧＦ號自小客車後車廂內，於同日二十三時三十分
    許，三人正欲離去之際，為警據報當場於「假日汽車旅館２
    ０１號室車庫」查獲，並於甲○○身上背包內起出附表一編
    號七至九所示之物。
二、案經臺南市警察局第六分局報請臺灣臺南地方檢察署檢察官
    偵查起訴。
    理  由
【程序部分】
一、本件公訴人係以被告己○○先後於九十四年七月二十三日、
    同年八月九日、同年九月二十二日，在偵查中具結之證述，
    採為被告甲○○於事實一販賣第一級毒品海洛因犯行之證據
    ，此固有證人結文三份可稽。惟查，公訴人於上開三次偵查
    期日，提解己○○就被告甲○○販賣第一級毒品海洛因犯行
    到庭作證，均係以「被告」身分傳喚，此有點名單三份、送
    達證書二份在卷可參（見偵字第九三七０號卷第十九、二九
    至三十、六六至六七頁），且公訴人於九十四年七月二十三
    日訊問被告己○○之訊問筆錄，首頁底下載明公訴人諭知對
    被告之權利告知事項：「一、犯罪嫌疑及所犯罪名為毒品危
    害防制條例等。二、得保持緘默，無須違背自己之意思而為
    陳述等文。三、得選任辯護人。四、得請求調查有利之證據
    。」等語，顯見公訴人確係以「被告」之身分訊問被告己○○，雖公訴人於訊問後，令其以證人身分具結，然僅事後形
    式上命被告己○○簽具結文，並未就作證之具體事項再為訊
    問，無從認定被告己○○上開之陳述，究係依被告身分或證
    人身分應訊，且公訴人亦未告知被告己○○其為證人身分，
    得依刑事訴訟法第一百八十一條規定拒絕證言，此實已造成
    被告己○○混淆其係以被告抑或證人身分應訊，則被告己○○上開供後具結之審判外陳述，自為不合法之證述，顯有不
    可信之情事，應不具證據能力，不可採為判決之基礎。雖公
    訴人主張依九十五年台上字第九０九號判決意旨：「按證人
    恐因陳述致自己或與其有前條第一項關係之人受刑事追訴或
    處罰者，得拒絕證言，刑事訴訟法第一百八十一條定有明文
    。另按證人有第一百八十一條之情形者，應告以得拒絕證言
    ，同法第一百八十六條第二項亦著有規定。然拒絕證言權，
    專屬證人之權利，非當事人所得主張，證人拒絕證言權及法
    院告知義務之規定，皆為保護證人而設，非為保護被告，法
    院或檢察官違反告知義務所生之法律效果，僅對證人生效，
    故違反告知義務之證人證詞，對訴訟當事人仍具證據能力，
    至於證據之證明力如何，則由法院依具體個案判斷之」，則
    被告己○○上開於偵查中之供後具結陳述，應具有證據能力
    。惟查，最高法院九十五年台上字第九０九號判決意旨，乃
    係闡明法院或檢察官對於證人僅諭知具結之義務及偽證之處
    罰，未履行告知得依刑事訴訟法第一百八十一條拒絕證言權
    ，則該證人所為之陳述是否具有證據能力之法律效果而論，
    姑不論該案例事實與本件事實並不相符，況案例事實仍係以
    作證之人，已知悉其係以證人身分陳述為前提，此與本件被
    告己○○係以被告身分傳喚並接受訊問，並不知其係以證人
    身分而為陳述之情，亦有不符，是公訴人上開所舉，尚有誤
    會，併此敘明。
二、另按刑事訴訟法為保障被告受公平審判及發現實體真實，於
    九十二年二月六日修正及增訂公布施行之前及之後，對於人
    證之調查均採言詞及直接審理方式，並規定被告有詰問證人
    之權利，被告之詰問權，係屬憲法第八條第一項規定「非由
    法院依法定程序不得審問處罰」之正當法律程序所保障之基
    本人權及第十六條所保障之基本訴訟權，不容任意剝奪。又
    刑事審判上之共同被告，係為訴訟經濟等原因，由檢察官或
    自訴人合併或追加起訴，或由法院合併審判所形成，其間各
    別被告及犯罪事實仍獨立存在，各被告對於其他共同被告之
    案件而言，為被告以外之人，具證人之適格，而與被告有共
    犯關係之人，其於被告之案件，既非被告，自亦具證人之適
    格，如欲以共同被告或共犯之陳述為證據，其等即具證人身
    分，應依人證之調查程序為之。從而，法院就被告之案件對
    其他共同被告或與被告有共犯關係之人調查，均應依人證之
    調查程序傳喚該共同被告或共犯到場，命其立於證人之地位
    而為陳述，並通知被告，使被告有詰問其現在與先前陳述之
    瑕疵的機會，以確保其詰問權，並藉以發現實體真實（最高
    法院九十四年度台上字第五０四四、五０六二號判決意旨參
    照）。查本院於九十五年七月二十八日及九十六年四月二十
    日審理期日，對於被告己○○及甲○○踐行人證之調查程序
    ，俾使共同被告己○○及甲○○立於證人地位具結而為陳述
    ，並賦予被告甲○○及己○○之對質及詰問權利，有本院審
    判筆錄可稽（見本院卷（一）第一二六至一三三、本院卷（
    二）第九九至一０七頁），以落實憲法保障之基本人權及基
    本訴訟權之意旨，揆諸前揭判決意旨，本案共同被告己○○
    及甲○○於本院立於證人地位而為之證述，自為合法之證據
    資料，合先敘明。
【實體部分】
甲、被告甲○○：
壹、有罪部分
  一、訊據被告甲○○矢口否認有何販賣第一級毒品海洛因之犯
      行，辯稱：伊並無收受被告己○○交付購買第一級毒品海
      洛因之價金一百二十萬元，伊當天僅係與被告己○○相約
      前往「假日汽車旅館２０１號室」施用毒品，被告己○○
      為警查獲附表一編號一所示之第一級毒品海洛因與伊無關
      云云。惟查：
  （一）被告甲○○上開販賣第一級毒品海洛因犯行，業據證人
        即被告己○○於本院審理時明確證稱：「在案發前一個
        禮拜我打電話要甲○○幫我買毒品，之後就沒有聯繫，
        一直到案發當天下午，甲○○才打電話說已經買到了毒
        品，甲○○說賣方就是要賣「一塊」的，而且談妥價格
        本來是125萬元，我表示太貴，甲○○才在我家當場打
        電話給賣方，由我跟對方談，將價錢殺到120萬元，對
        方也在電話跟我確認要賣一整塊的海洛因‧‧‧甲○○
        說賣方就在交流道那附近，大概一個小時左右就可以把
        毒品交給我，所以他就叫我到「假日賓館」去等他，庚○○就跟我一起過去，到「假日賓館」去等了一個多小
        時左右，甲○○才自己拿著毒品過來」等語（見本院卷
        （一）第一二九至一三二頁），此與證人庚○○於偵查
        及本院審理時證稱：「甲○○到己○○家中找他，我當
        時有在場，我看到大量的錢是由己○○交給甲○○，己○○叫我陪同他一起過去「假日汽車旅館」，海洛因是
        甲○○的，因為我看到甲○○進來的時候，他的包包裡
        面就是放那些海洛因，我清楚看到甲○○從包包裡面拿
        出海洛因放在桌子上面，當時甲○○並沒有要與我們共
        同施用毒品，後來當我們要離開汽車旅館的時候，己○○將毒品拿到他的汽車後車廂，毒品是在車子後車廂被
        查獲的」等語，互核相符（見偵字第九三七０號卷第四
        二頁、本院卷（二）第四七至五七頁），此外，復有扣
        案如附表一編號一所示之白粉十六包可資佐證，且該白
        粉十六包經送法務部調查局鑑定結果，確屬第一級毒品
        海洛因無訛，有該局九十四年十月十一日調科壹字第２
        ００００５７７４號鑑定通知書一紙在卷可稽（見偵字
        第九三七０號卷第三八頁），則被告甲○○空言否認收
        受被告甲○○交付購買第一級毒品海洛因之價金，且未
        於「假日汽車旅館２０１號室」交付附表一編號一所示
        第一級毒品海洛因予被告己○○云云，並非實在，其所
        執之辯解，自難信為真實。
  （二）又被告甲○○於案發當日下午先前往被告己○○住處，
        收受被告己○○交付購買第一級毒品海洛因價金一百二
        十萬元一節，業經證人己○○、證人庚○○前揭證述明
        確，然被告甲○○就其案發當日下午，有無去被告己○○住處一節，其於偵查中先供稱：「（問：你當日有無
        到己○○住處？）有，後改稱沒有」云云（見偵字第九
        三七一號卷第三五頁），嗣於本院審理時復改稱：「（
        問：購買毒品之前有無打電話給他？）當天我有打電話
        跟到他家」云云（見本院卷（二）第一０三頁），則被
        告甲○○先就其有無於案發當日下午前往被告己○○住
        處之事，前後供述反覆不一，已有可疑；又被告甲○○
        辯稱其係與被告己○○相約前往「假日汽車旅館２０１
        號室」施用毒品，而為警查獲云云，然此不惟與證人己○○及證人庚○○前開所證不符，況被告甲○○於本院
        審理時，經訊問當時在「假日汽車旅館２０１號室」情
        形，其答稱：「（問：你進去之後你們三個人在做什麼
        ？）我在吸毒，他們在那邊弄毒品；（問：何謂「弄毒
        品」？）因為我要去過的時候，他們都已經知道我是要
        過去購買毒品，所以他們在進行毒品分裝」（見本院卷
        （二）第一０二頁），可知當時在場施用毒品者，僅被
        告甲○○一人，此與被告甲○○上開所辯欲與被告己○○一起施用毒品之目的，顯然不符；再者，被告甲○○
        於案發當日下午既已前往被告己○○住處，渠二人本可
        於該處一同施用毒品，又何需大費周章與被告己○○另
        外相約至「假日汽車旅館２０１號室」施用毒品，此不
        僅需額外支付使用「假日汽車旅館２０１號室」之費用
        ，更徒增遭查獲之風險，顯與常情不符，益徵其上開所
        辯，與事實不符，自無可採。
  （三）被告甲○○之辯護人另辯稱，被告甲○○僅係受被告己○○委託找尋販毒者，充其量僅構成幫助販賣毒品罪嫌
        云云。然查，被告甲○○與被告己○○僅係認識半年之
        朋友，往來並不密切一節，業據被告己○○於本院審理
        時證稱：「（問：：你請甲○○幫你買毒品之前，認識
        甲○○多久？過程中與他交情如何？）認識半年的朋友
        ，往來沒有很密切，彼此並不是很熟」等語在卷（見本
        院卷（一）第一三三頁），則以買賣毒品交易，不僅有
        遭販毒者欺壓甚或為警查獲之可能，交易過程風險極大
        ，此為一般毒品交易過程所常見，而被告甲○○長期染
        有施用毒品惡習，對於上開交易毒品風險當知之甚稔，
        且被告甲○○與被告己○○又無深交，倘被告甲○○僅
        係單純幫助被告己○○找尋毒品賣方，則於其聯絡上販
        毒者時，大可由被告己○○自行前往與賣方交易毒品，
        是被告甲○○如無利可圖，豈有甘冒上開毒品交易風險
        ，親自為毒品交易之理；況被告己○○於本院審理時亦
        證稱：「‧‧‧甲○○還說如果數量不夠的話，他會再
        去找賣毒品的那個人」等語（見本院（二）卷第一一七
        頁），則以被告甲○○於本件毒品交易之參與過程，顯
        非單純幫忙介紹毒品買賣交易之情所可比擬；此外，
        本件因被告甲○○否認販賣第一級毒品海洛因，且未查
        獲販賣第一級毒品海洛因予被告甲○○之人，致本院無
        從得知被告甲○○購入第一級毒品海洛因之確實價格，
        然因販賣第一級毒品海洛因係屬違法行為，非可公然為
        之，故販賣毒品之利得，除經被告坦承犯行，或價量俱
        臻明確外，委難查得實情，且政府對毒品非法交易向來
        查禁森嚴，重罰而不寬貸，此應為智慮健全之成年人所
        得知悉，且第一級毒品海洛因價格昂貴，取得不易，凡
        為販賣者，苟非有利可圖，應無甘冒遭查緝法辦施以重
        刑之風險而平白無故為他人取得第一級毒品海洛因之理
        ，是以，被告甲○○不僅收受被告己○○交付購買第一
        級毒品海洛因之價金，並親自前往販入第一級毒品海洛
        因後再交付予被告己○○，並言明伊可擔保第一級毒品
        海洛因之數量云云，綜合上開事證，被告甲○○販賣第
        一級毒品海洛因予被告己○○，並從中賺取買賣價差牟
        利之意圖與事實，至堪認定。
  二、綜上，被告甲○○所辯，純係事後諉責之詞，礙難採信。
      本件事證明確，被告甲○○意圖營利販賣第一級毒品海洛
      因之犯行，洵堪認定。
  三、按海洛因為毒品危害防制條例第二條第二項第一款所規定
      之第一級毒品，被告甲○○將第一級毒品海洛因販賣他人
      ，核係犯毒品危害防制條例第四條第一項販賣第一級毒品
      罪。被告甲○○非法持有第一級毒品海洛因之低度行為，
      為其販賣之高度行為所吸收，不另論罪。爰審酌被告甲○○不思以正途取財，竟販賣大量第一級毒品海洛因藉以牟
      利，戕害國民身心健康甚鉅，犯後否認犯行，飾詞圖卸刑
      責，不思悔悟等一切情狀，量處如主文所示之刑，併依刑
      法第三十七條第一項規定，宣告褫奪公權終身。至於被告
      甲○○為警查獲時，當場於其背包內查扣附表一編號七、
      八所示之第一、二級毒品海洛因、安非他命，其中附表一
      編號七所示之第一級毒品海洛因，依現有全案卷證，尚無
      從據以認定係與其前揭販賣第一級毒品海洛因予被告己○○之犯行，具有實質上或裁判上一罪關係，本院自無從併
      與審理，惟被告甲○○前揭涉有非法持有附表一編號七、
      八所示之第一、二級毒品海洛因、安非他命之罪嫌部分，
      並未據檢察官起訴，此部分應由檢察官另行偵辦，併此敘
      明。
  四、按毒品危害防制條例第十九條第一項規定，係採義務沒收
      主義，故販賣毒品所得金錢，如能認定確係販賣毒品所得
      款項，應宣告沒收，不以當場搜獲扣押者為限，但因其並
      無「不問屬於犯人與否，沒收之」之特別規定，自仍以沒
      收物屬於犯人所有者為限，始得依該規定予以沒收。而上
      開規定所稱「追徵其價額」者，必限於所沒收之物，為金
      錢以外其他財物而無法沒收時，始應追徵其價額，使其繳
      納與原物相當價額。如所得財物為金錢而無法沒收時，應
      以其財產抵償之，而不發生追徵價額問題（最高法院九十
      三年度台上字第一二一八、二六七○、二七四三號判決意
      旨參照）。查被告甲○○販賣第一級毒品海洛因予被告己○○，販毒所得價金為一百二十萬元（附表二編號一），
      揆諸前揭判決意旨，被告甲○○上開販毒所得應予沒收，
      然因未經扣案，如全部或一部不能沒收時，應以其財產抵
      償之。另按沒收為從刑之一種，依主從不可分原則，應附
      隨於主刑而宣告之，且宣告沒收之物，亦應與本案論罪科
      刑之事實有關，依法應沒收或得沒收者為限，如與本案之
      犯罪事實無關，雖係於本案以外之其他犯罪事實，經論罪
      科刑時，應沒收或得沒收之物，亦僅得於該他案宣告沒收
      ，而不得於本案併予宣告沒收（最高法院九十五年度台上
      字第六六六二號判決意旨參照）。查扣案如附表一編號七
      、八所示之第一、二級毒品海洛因、安非他命，與本案之
      犯罪事實並無關聯，業如前述，揆諸前揭判決意旨，應於
      被告甲○○之其他犯罪事實，經論罪科刑時，於該他案宣
      告沒收，另扣案如附表一編號九所示之物，雖係被告甲○○所有，然查無證據可資認定係其供本件販賣海洛因所用
      之物，爰均不為沒收之宣告，附此敘明。
貳、不另為無罪諭知
  一、公訴意旨略以：被告甲○○先後於九十四年二月、四月間
      某日，以八至九萬元、十九萬之代價，在其位於臺南市○
      區○○路六八九號住處、臺南市五期重劃區某處，販賣數
      量不詳之第一級毒品海洛因予被告己○○，因認被告甲○○此部分，亦涉犯毒品危害防制條例第四條第一項販賣第
      一級毒品罪嫌。
  二、按犯罪事實應依證據認定之，無證據不得認定犯罪事實，
      不能證明被告犯罪者，應諭知無罪之判決，刑事訴訟法第
      一百五十四條第二項、第三百零一條第一項分別定有明文
      。又事實之認定，應憑證據，如未能發現相當證據，或證
      據不足以證明，自不能以推測或擬制之方法，以為裁判基
      礎。而認定不利於被告之事實，須依積極證據，茍積極證
      據不足為不利於被告事實之認定時，即應為有利於被告之
      認定，更不必有何有利之證據。另認定犯罪事實所憑之證
      據，雖不以直接證據為限，間接證據亦包括在內，然而無
      論直接或間接證據，其為訴訟上之證明，須於通常一般之
      人均不致有所懷疑，而得確信其為真實之程度者，始得據
      為有罪之認定，倘其證明尚未能達到此一程度，而有合理
      之懷疑存在時，致使無從形成有罪之確信，根據「罪證有
      疑，利於被告」之證據法則，即不得遽為不利被告之認定
      ；再檢察官就被告犯罪事實，應負舉證責任，並指出證明
      之方法，刑事訴訟法第一百六十一條第一項定有明文。因
      此，檢察官對於起訴之犯罪事實，應負提出證據及說服之
      實質舉證責任。倘其所提出之證據，不足為被告有罪之積
      極證明，或其指出證明之方法，無從說服法院以形成被告
      有罪之心證，基於無罪推定之原則，自應為被告無罪之諭
      知（最高法院九十四年度台上字第五五０九號）。
  三、查公訴人認被告甲○○涉有此部分犯行，無非僅係以證人
      即共同被告己○○於警詢及偵查中之陳述為據。訊據被告
      甲○○堅決否認有此部分販賣第一級毒品海洛因之犯行，
      供稱：伊並無販賣第一級毒品海洛因予被告己○○等語。
      經查：
  （一）共同被告己○○於警詢之陳述，係屬審判外之陳述，該
        傳聞證據未經被告甲○○之反對詰問予以核實，且被告
        甲○○並無同意該等傳聞證據可作為證據，是應認該傳
        聞證據欠缺適當性外，自無從承認其證據能力，又被告
        己○○於偵查中所為供後具結之陳述，亦經本院認為無
        證據能力，已如前述，是公訴人所認被告甲○○涉有此
        部分之販賣第一級毒品海洛因犯行，已乏證據可憑。另
        按刑事訴訟法第一百五十六條第二項規定：被告或共犯
        之自白，不得作為有罪判決之唯一證據，仍應調查其他
        必要之證據，以察其是否與事實相符。其立法意旨乃在
        防範被告或共犯自白之虛擬致與真實不符，而對自白在
        證據上之價值加以限制，明定須藉補強證據以擔保其真
        實性，並非絕對可由法院自由判斷該被告或共犯自白之
        證明力；若不為調查，而專憑此項自白據為被告犯罪事
        實之認定，即與上開規定有違；又此所謂共犯，包括任
        意共犯及必要共犯（含對向犯罪之共犯）在內。矧毒品
        危害防制條例第十七條規定，犯施用、販賣或持有毒品
        罪，供出毒品來源，因而破獲者，得減輕其刑；則施用
        、販賣或持有毒品之人，如供出毒品之來源因而破獲者
        ，既得邀減輕其刑之寬典，為擔保其所為不利於對向共
        犯之陳述之真實性，尤應有足以令人確信其陳述為真實
        之補強證據。而所謂補強證據，則指該自白本身之外，
        其他足以證明自白之犯罪事實確具有相當程度真實性之
        證據而言，雖所補強者，非以事實之全部為必要，但亦
        須因補強證據與自白之相互利用，足使犯罪事實獲得確
        信者，始足當之。（最高法院九十五年度台上字第三二
        二０號判決意旨參照）。準此，本件縱認被告己○○之
        前揭證詞具有證據能力，然本件被告己○○係向被告甲○○購買第一級毒品海洛因之人，揆諸前揭判決意旨，
        為擔保其所為不利於對向共犯即被告甲○○之陳述之真
        實性，尤應有足以令人確信其陳述為真實之補強證據，
        然查，本件公訴人所舉被告甲○○販賣第一級毒品海洛
        因之罪證，除被告己○○於警詢及偵查中之陳述外，並
        未舉出其他相關補強事證佐憑，雖本院審查卷內所附被
        告己○○為警採集尿液送驗結果，確有毒品反應之檢驗
        報告，惟該尿液檢驗報告充其量僅能證明被告己○○確
        有施用毒品之情，與被告甲○○所涉販賣第一級毒品海
        洛因之罪嫌無涉，亦不得藉以補強及擔保被告己○○所
        陳述向被告甲○○購買第一級毒品海洛因等情為真實，
        自不得資為被告甲○○販賣毒品之補強證據（最高法院
        九十五年度台上字第三二二０號判決意旨參照）。
  （二）從而，公訴人所提上開證據，尚無法證明被告甲○○有
        此部分販賣第一級毒品海洛因之犯行，本院亦查無其他
        證據資料可資證明被告甲○○確有上開犯行，既不能證
        明被告甲○○此部分之犯罪，本應為被告無罪之判決，
        惟公訴人認此部分與前開本院認定有罪部分，具有連續
        犯之裁判上一罪關係，爰不另為無罪之諭知。
乙、被告己○○
  一、公訴意旨略以：被告己○○先後於九十四年二月、四月間
      某日，以八至九萬元、十九萬元之代價，在被告甲○○位
      於臺南市○區○○路六八九號住處、臺南市五期重劃區某
      處，向被告甲○○販入第一級毒品海洛因二次，再行轉賣
      圖利，又於九十四年七月二十二日某時許，在國道一號公
      路高雄中正交流道附近，以四十八萬元之代價，向一名姓
      名年籍不詳、綽號「目鏡」之成年男子販入第二級毒品安
      非他命約一千公克，得手後置放在其所駕駛之車號３２８
      ６－ＧＦ號自小客車上，伺機販賣圖利，於同日下午七、
      八時許，在其臺南縣西港鄉永樂村大塭寮一之七號住處，
      先行支付一百二十萬元予前來取款之被告甲○○，並與被
      告甲○○約定於臺南縣仁德鄉○○村○○路六九號「假日
      賓館」二０一號房間交易，俟交易後伺機販賣圖利。因認
      被告己○○涉犯毒品危害防制條例第四條第一項、第二項
      販賣第一級、第二級毒品等罪嫌。
  二、按犯罪事實應以證據認定之，無證據不得推定其犯罪事實
      ；又不能證明被告犯罪，應諭知無罪之判決，刑事訴訟法
      第一百五十四條第二項、第三百零一條第一項分別定有明
      文。次按檢察官就被告犯罪事實，應負舉證責任，並指出
      證明之方法，刑事訴訟法第一百六十一條第一項定有明文
      。是檢察官對於起訴之犯罪事實，應負提出證據及說服之
      實質舉證責任。倘其所提出之證據，不足為被告有罪之積
      極證明，或其指出證明之方法，無從說服法院以形成被告
      有罪之心證，基於無罪推定之原則，自應為被告無罪判決
      之諭知（最高法院九十五年度台上字第三六九號判決意旨
      參照）。再認定犯罪事實所憑之證據，雖不以直接證據為
      限，間接證據亦包括在內，然而無論直接或間接證據，其
      為訴訟上之證明，均須達於通常一般之人均不致於有所懷
      疑，而得確信其為真實之程度，始得據為有罪之認定，若
      其關於被告是否犯罪之證明未達此程度，而有合理性懷疑
      之存在，致使無從形成有罪之確定，根據「罪證有疑，利
      於被告」之證據法則，即不得遽為不利被告之認定（最高
      法院七十六年臺上字第四九六八號判例意旨參照）。
  三、公訴人認被告己○○涉有上開販賣第一級毒品海洛因及第
      二級毒品安非他命等罪嫌，係以前揭附表一編號一、二所
      示第一、二級毒品海洛因、安非他命之法務部調查局、內
      政部警政署刑事警察局鑑定書、被告甲○○以00000
      00000號行動電話與被告己○○000000000
      0號行動電話通聯記錄等資為論據。訊據被告己○○堅詞
      否認有何上開犯行，供稱：「扣案之毒品，都是伊購入準
      備要供自己施用，並無販賣他人之犯行」等語。經查：
  （一）被告己○○為警查獲時，雖當場起出大量之第一、二級
        毒品海洛因、安非他命，然僅單純供施用之目的，卻持
        有大量毒品，雖有可疑，然並非當然可認持有大量毒品
        之人，即可遽認係意圖販賣而販入或販出之用，仍應調
        查其他證據以資證明，此經本院綜觀全卷事證，查無其
        他證據可證被告己○○確有意圖營利而販入第一、二級
        毒品海洛因、安非他命之意，且亦無被告己○○有何販
        出第一、二級毒品海洛因、安非他命之相關事證，雖公
        訴人以被告二人之上開行動電話門號通聯記錄，作為認
        定被告己○○販賣第一、二級毒品海洛因、安非他命之
        證據，然查該通聯記錄僅能證明上開二支行動電話之發
        話地點，其通話內容究係如何，無從得知，是以上開通
        聯記錄並無法推知被告己○○有販賣毒品之意。此外，
        公訴人迄未舉證，且本院亦查無被告己○○主觀上有以
        營利之意圖而販入或販出第一、二級毒品海洛因、安非
        他命之相關事證，尚難以販賣第一、二級毒品罪相繩。
  （二）證人即被告甲○○固於本院審理時證稱：「案發當天我
        有打電話跟到己○○家，說要跟他買安非他命，己○○
        說他那裡剛好沒有了，所以才約在假日賓館，己○○叫
        庚○○用磅秤秤安非他命給我，警方查扣的安非他命，
        就是庚○○交給我的那些安非他命」云云。然查，被告
        甲○○為警查獲之第二級毒品安非他命之來源，係向綽
        號「阿森」之人所購買一節，迭據被告甲○○於警詢及
        偵查時一致供陳在卷（見六分局偵字第０九四００００
        七三七號警卷第十八頁、偵字第九三七一號卷第十三、
        二十頁），則被告甲○○於本院審理時，始改稱上開扣
        案之第二級毒品安非他命係向被告己○○所購買云云，
        其真實性已非無疑；又被告甲○○於案發當時前往「假
        日汽車旅館２０１號室」，係將附表一編號一所示之第
        一級毒品海洛因販賣予被告甲○○，業經本院前揭認定
        明確，且被告己○○於「假日汽車旅館２０１號室」並
        無交付任何毒品予被告甲○○一節，亦據證人庚○○於
        本院審理時證稱：「（問：你當天有無看到己○○跟甲○○交換東西？沒有；（問：你在「假日汽車旅館」20
        1 室的時候，有無看到己○○交給甲○○什麼東西？）
        沒有」等語明確（見本院卷（二）第五十頁）；再被告
        甲○○如何向被告己○○購買第二級毒品安非他命之過
        程，此據證人即被告甲○○於本院審理時證稱：「（問
        ：事先有無約定購買毒品的數量？）沒有，我是到達後
        ，才跟己○○說我錢不夠，要賒欠」、「（問：你進去
        （201室）以後，看到何人？）看到己○○跟庚○○；
        （問：你進去之後你們三個人在做什麼？）我在吸毒，
        他們在那邊弄毒品？（問：何謂「弄毒品」？）因為我
        要過去的時候，他們都已經知道我是要過去購買毒品，
        所以他們在進行毒品分裝；（問：分裝的情形？）我看
        到他們已經將海洛因分裝完，正在處理安非他命」云云
        （見本院卷（二）第一００至一０二頁），準此，被告
        甲○○既陳稱伊前往被告己○○住處欲購買第二級毒品
        安非他命，然並未與被告己○○約定購買之數量，則被
        告己○○既然不知被告甲○○所欲購買第二級毒品安非
        他命之數量，如何能在被告甲○○未到達「假日汽車旅
        館２０１號室」前，即可事先預知被告甲○○所欲購買
        第二級毒品安非他命之數量，並先進行分裝作業；況被
        告甲○○如與被告己○○約定前往「假日汽車旅館２０
        １號室」交易第二級毒品安非他命，被告己○○又何須
        攜帶附表一編號一所示之大量第一級毒品海洛因前往，
        並在該處進行分裝，是被告甲○○上開所證，顯與一般
        毒品交易常情不符，已非無瑕疵可指。
  （三）被告甲○○另證稱：「（問：你向己○○買安非他命的
        價錢如何計算？）他一兩算我二萬七，一兩是37.5 公
        克；（問：那天賒欠己○○多少錢？）五兩，13萬5000
        元；（問：當天你有無帶安非他命過去？）有，當天我
        帶了六、七包過去；（問：為何要帶安非他命過去？）
        那些是我沒有施用完的，大概有十幾到二十公克，不會
        超過二十公克；（問：你吸食一次安非他命的數量？）
        將近一公克」云云（見本院卷（二）第一０六至一０八
        頁）。則依被告甲○○所稱係向被告己○○購買五兩即
        一百八十七點五公克（5×37. 5＝187.5）之第二級毒
        品安非他命，加計其自行攜帶前往之第二級毒品安非他
        命數量至多為二十公克，合計亦僅二百零七點五公克左
        右（187.8＋20＝207.5），然此與被告甲○○為警查獲
        之第二級毒品安非他命數量為二百十七點九公克（附表
        一編號八），二者相差高達有十公克之譜，則被告甲○○為警查扣之第二級毒品安非他命，是否有部分係購自
        被告己○○之處，顯有疑義；再者，被告甲○○證稱：
        伊當時身上攜帶約有十幾到二十公克左右，且伊施用一
        次安非他命的數量，將近一公克云云，此依其陳，單以
        伊所持有之第二級毒品安非他命數量，已可供其再施用
        十餘至二十次不等，何需再向被告己○○購買第二級毒
        品安非他命？顯見被告甲○○上開所證向被告己○○購
        買第二級毒品安非他命之供述證據，不僅與常情不符且
        有諸多矛盾存在，自無可採。
  （四）本件依被告甲○○上開所證，其係向被告己○○購買第
        二級毒品安非他命之人，為擔保其所為不利於對向共犯
        即被告己○○之陳述之真實性，尤應有足以令人確信其
        陳述為真實之補強證據，業如前述，然查，被告甲○○
        所述向被告己○○購買第二級毒品安非他命之細節，已
        有諸多瑕疵可指，且其為警查扣之第二級毒品安非他命
        是否有購自被告己○○之處，亦有疑義，是以，被告甲○○上開關於其向被告己○○購買第二級毒品安非他命
        之證詞，難謂無合理之懷疑存在，且復無其他可得令人
        確信被告甲○○上開所供被告己○○之犯罪事實為真實
        之補強證據，自難採為論斷被告己○○有販賣第二級毒
        品安非他命予被告甲○○之依據。
  （五）綜上所述，本件公訴人所舉被告己○○販賣第一、二級
        毒品海洛因、安非他命犯行之證據，本院認顯尚未達於
        通常一般之人均不致有所懷疑，而得確實證明公訴人所
        指犯罪事實之程度，依嚴格證據之法則，尚不得遽以為
        不利於被告己○○之認定。從而，被告己○○此部份犯
        罪不能證明，本應諭知無罪判決，惟此部份若成立犯罪
        ，與其持有第一、二級毒品海洛因、安非他命之部分（
        詳如後述），有高低度行為之吸收關係，為實質上一罪
        ，自不另為無罪之諭知。
  四、按案件曾經判決確定者，應諭知免訴之判決，為刑事訴訟
      法第三百零二條第一款所明文規定。此項訴訟法上所稱之
      一事不再理之原則，關於實質上一罪或裁判上一罪，均有
      其適用（最高法院九十六年度台上字第一七七二號判決意
      旨參照）。查被告己○○上開被訴分別販賣第一、二級毒
      品海洛因、安非他命之犯行，並無證據可資認定，業如前
      述，然其為警查獲時，扣得附表一編號一、二所示之第一
      、二級毒品海洛因、安非他命，故其涉犯分別持有第一、
      二級毒品海洛因、安非他命罪，應屬明確，惟查，被告己○○持有附表一編號一、二所示第一、二級毒品海洛因、
      安非他命期間，因分別施用第一、二級毒品海洛因、安非
      他命犯行，業經臺灣高等法院臺南分院於九十五年六月一
      日以九十四年度上訴字第一二六五號判決，而分別判處罪
      刑確定在案，此有卷附臺灣高等法院臺南分院九十四年度
      上訴字第一二六五號判決書、臺灣高等法院被告前案紀錄
      表各一份在卷可憑，是被告己○○持有第一、二級毒品海
      洛因、安非他命之低度行為，應分別為其施用之高度行為
      所吸收，而分別施用第一、二級毒品海洛因、安非他命之
      行為，既經前開判決判處罪刑確定，其既判力自及於被告
      己○○之本件持有第一、二級毒品海洛因、安非他命罪，
      揆諸前揭判決意旨，應就被告己○○持有第一、二級毒品
      海洛因、安非他命犯行，逕為免訴判決之諭知。
參、退併辦部分（臺灣高雄地方法院檢察署九十五年度偵字第三
    七八二號、臺灣臺南地方法院檢察署九十五年度偵字第一一
    一三一、一三三三四、一五七五九號）
  一、併辦意旨略以：
  （一）被告己○○於九十五年二月五日晚間十一時許，駕駛車
        牌號３９３３－ＭＨ號自小客車，前往高雄市○○區○○路上之某大樓內，以一百六十五萬元之代價，向綽號
        「錢伯」之年籍姓名不詳成年男子，販入毛重合計一０
        ０九．０四公克之安非他命（驗後毛重為一００九．０
        二公克）共四包，並於交易完成後將該四包安非他命藏
        放在該自小客車之後行李廂右側夾板內。嗣九十五年二
        月六日零時三十分許，其將該自小客車駛至高雄市苓雅
        區○○○路一四八之二五號前停放時，因該處屬紅線禁
        止停車之區域，且其與同車之友人江志賢一同下車開啟
        行李廂查看時形跡可疑，遂遭經過之巡邏員警上前盤查
        ，並在其同意之下檢視該車之後行李廂，當場查獲上開
        藏放之安非他命。
  （二）被告己○○自九十四年一月間起至同年十二月間止，以
        其所有之0000000000號行動電話為聯絡工具
        ，供辛○○、丙○○、乙○○及戊○○等人與其聯絡購
        買第一、二級毒品，並以第一級毒品海洛因每公克六千
        元、第二級毒品安非他命每包一千至二千元不等之價格
        ，多次在其住處販賣予辛○○、丙○○、乙○○及戊○○等人。
  （三）被告己○○於九十五年四月十八日某時，在國道一號公
        路位於高雄市○○路之交流道附近，以約三十五萬元之
        代價，向真實姓名不詳綽號「阿風」之男子，販入海洛
        因六包、安非他命十一包，及電子秤、夾鍊袋等物。嗣
        於同日十八時二十五分許，其駕駛車牌號碼ＴＬ－８６
        ７６號自小客車，載運上開毒品等物行經台南市○區○○路與健康路口，拒絕警方攔停，逕自駕車離去，並於
        台南市○○區○○路二段四一五號前附近，降下該車右
        前座旁車窗，並將前述販入之毒品等物丟出車外，由當
        時在附近工作之張金祝拾獲並交警方查扣，其後己○○
        再將該車棄置於台南市○區○○街三四巷十號旁而逃逸
        。
  （四）被告己○○先後於：
        1.九十三年八月初某日晚上八時許，在臺南縣西港鄉海
          寮村某加油站附近，以二萬八千元之價格，販賣第二
          級毒品安非他命約三十八點三公克予黃全成。
        2.九十三年八月中旬某日晚上八時許，在臺南縣永康市
          ○○路一巷二弄十六號三樓黃全成與楊惠君租屋處，
          以十三萬之價格，販賣第二級毒品安非他命約二百四
          十三點七五公克予黃全成。
        3.九十三年十月初某日晚上十時許，在臺南縣西港鄉永
          樂村一之七號住處，以八萬元之價格，販賣第二級毒
          品安非他命約一五０公克予黃全成。
        4.九十三年十一月中旬某日晚上八時許，在臺南縣永康
          市○○路一巷二弄十六號三樓黃全成與楊惠君租屋處
          ，以二萬元之價格，販賣第二級毒品安非他命約三十
          七點五公克於黃全成。
        5.九十四年一月某日起至六月某日止，每週一次，在臺
          南縣西港鄉某加油站或其他不詳地點，以每次價格五
          千至六千元不等，每次販賣第一級海洛因約一公克，
          共計二十餘次予丙○○。
        6.九十四年一月某日起至三月某日為止，每隔一至二週
          一次，在臺南縣西港鄉某加油站或其他不詳地點，以
          每次二千至三千元不等之價格，販賣第二級毒品安非
          他命予丙○○，每次０．六公克，共計十餘次。
  （五）因認被告己○○涉有毒品危害防制條例第四條第一項、
        第二項之販賣第一級、第二級毒品罪，與本件所犯有修
        法前連續犯之裁判上一罪關係，併由本院審理。
  二、經查：本院已認本件公訴人起訴被告己○○涉有毒品危害
      防制條例第四條第一項、第二項之販賣第一級、第二級毒
      品部分，因罪嫌不足，而持有第一、二級毒品海洛因、安
      非他命之行為，復經本院為免訴之判決，自難認與上開併
      辦部分有修法前連續犯之裁判上一罪關係，本院無從併予
      審理，自應退由檢察官另行偵辦，併予此敘明。
據上論斷，應依刑事訴訟法第二百九十九條第一項前段、第三百
零二條第一款，毒品危害防制條例第四條第一項、第十九條第一
項，刑法第二條第一項前段、第十一條前段、第三十七條第一項
，判決如主文。
本案經檢察官丁○○到庭執行職務。
中　　華　　民　　國　　96　　年　　5 　　月　　11　　日
　　　　　　　　　刑事第三庭    審判長法　官　鄧希賢
                                      法  官  包梅真
                                      法  官  張銘晃
以上正本證明與原本無異。
如不服本判決，應於判決送達之翌日起10日內，向本院提出上訴
狀。
                                      書記官  林憶梅
中　　華　　民　　國　　96　　年　　5 　　月　　14　　日
┌──────────────────────────────┐
│附表一：（扣案物）                                          │
├──┬──────────┬────┬───────────┤
│編號│扣案物品名稱        │數  量  │備               註   │
├──┼──────────┼────┼───────────┤
│ 一 │海洛因（含包裝袋）  │16包    │合計淨重433.38公克    │
│    │                    │        │空包裝袋總重19.21公克 │
├──┼──────────┼────┼───────────┤
│ 二 │安非他命（含包裝袋）│9包     │合計淨重955.03公克    │
│    │                    │        │空包裝袋總重13.11公克 │
├──┼──────────┼────┼───────────┤
│ 三 │電子磅秤            │1台     │                      │
│    │                    │        │                      │
├──┼──────────┼────┼───────────┤
│ 四 │帳冊                │1本     │                      │
│    │                    │        │                      │
├──┼──────────┼────┼───────────┤
│ 五 │現金                │855000元│                      │
├──┼──────────┼────┼───────────┤
│ 六 │行動電話            │3支     │門號0000000000號      │
│    │                    │        ├───────────┤
│    │                    │        │門號0000000000號      │
│    │                    │        ├───────────┤
│    │                    │        │門號不詳              │
├──┼──────────┼────┼───────────┤
│ 七 │海洛因（含包裝袋）  │12包    │合計淨重19.63公克     │
│    │                    │        │空包裝袋總重5.74公克  │
├──┼──────────┼────┼───────────┤
│ 八 │安非他命（含包裝袋）│13包    │毛重217.9公克         │
├──┼──────────┼────┼───────────┤
│ 九 │行動電話            │2支     │門號0000000000號      │
│    │                    │        ├───────────┤
│    │                    │        │門號0000000000號      │
└──┴──────────┴────┴───────────┘
┌──────────────────────────────┐
│附表二：（應沒收物）                                        │
├──┬──────┬─────┬──────┬───────┤
│編號│扣案物品名稱│數      量│沒 收 依 據 │備         註 │
├──┼──────┼─────┼──────┼───────┤
│ 一 │犯罪所得    │0000000元 │毒品危害防制│未扣案        │
│    │            │          │條例第十九條│              │
│    │            │          │第一項      │              │
└──┴──────┴─────┴──────┴───────┘
附錄本案論罪科刑法條全文：
毒品危害防制條例第4條
製造、運輸、販賣第一級毒品者，處死刑或無期徒刑；處無期徒
刑者，得併科新臺幣1千萬元以下罰金。
製造、運輸、販賣第二級毒品者，處無期徒刑或7年以上有期徒
刑，得併科新臺幣7百萬元以下罰金。
製造、運輸、販賣第三級毒品者，處5年以上有期徒刑，得併科
新臺幣5百萬元以下罰金。製造、運輸、販賣第四級毒品者，處3
年以上10年以下有期徒刑，得併科新臺幣3百萬元以下罰金。
製造、運輸、販賣專供製造或施用毒品之器具者，處1年以上7年
以下有期徒刑，得併科新臺幣1百萬元以下罰金。
前五項之未遂犯罰之。
